【裁判字號】    98,易,589
【裁判日期】    980330
【裁判案由】    詐欺
【裁判全文】
臺灣臺中地方法院刑事判決               98年度易字第589號
公  訴  人  臺灣臺中地方法院檢察署檢察官
被      告  乙○○
                    國民
上列被告因詐欺案件，經檢察官提起公訴（九十八年度偵字第七
七０號），被告於準備程序中就被訴事實為有罪之陳述，經告以
簡式審判程序之要旨，並聽取當事人意見後，由本院裁定改行簡
式審判程序判決如下：
    主    文
乙○○幫助意圖為自己不法之所有，以詐術使人將本人之物交付
，處有期徒刑月，如易科罰金，以銀元佰元即新臺幣玖佰元
折算壹日；減為有期徒刑壹月又拾伍日，如易科罰金，以銀元
佰元即新臺幣玖佰元折算壹日。緩刑貳年，並向指定之公益團體
、地方自治團體或社區提供壹佰捌拾小時之義務勞務，緩刑期間
付保護管束。
    犯罪事實
一、乙○○（原名洪美慧）明知金融帳戶之存摺、印章、金融卡
    連同密碼等物交付予不詳身分之人使用，足供他人作為詐騙
    財物匯款之工具，竟不顧他人所可能遭害之危險，仍基於縱
    使有人持以犯罪亦無違反其本意之不確定幫助犯意，於民國
    九十五年三月間某日，在不詳地點，將其在臺中市○○區○
    ○路二段九五號之合作金庫銀行松竹分行所申辦帳號000-00
    00000000000號帳戶之存摺、提款卡（含密碼）等物，提供
    予姓名年籍不詳之人使用。嗣該人及其所屬詐騙集團成員取
    得前開帳戶後，即基於意圖為自己不法所有之犯意，自九十
    五年三月二日起，陸續撥打電話予甲○○，佯稱：伊為香港
    記者會豪創公司，因甲○○參加抽獎獲獎，需先匯款云云，
    致甲○○陷於錯誤，而於同年月二十九日下午二時三十分許
    ，以臨櫃匯款之方式，至東勢鎮郵局匯款新臺幣（下同）五
    萬二千二百元至乙○○之前開帳戶內，嗣經甲○○發覺受騙
    ，報警而查獲上情。
二、案經甲○○訴由臺中市警察局第五分局報告臺灣臺中地方法
    院檢察署檢察官偵查起訴。
    理    由
壹、程序方面：
一、按除被告所犯為死刑、無期徒刑、最輕本刑為三年以上有期
    徒刑之罪或高等法院管轄第一審案件者外，於法院行準備程
    序進行中，被告先就被訴事實為有罪之陳述時，審判長得告
    知被告簡式審判程序之旨，並聽取當事人、代理人、辯護人
    及輔佐人之意見後，裁定進行簡式審判程序；且受命法官行
    準備程序，與法院或審判長有同一之權限；又簡式審判程序
    之證據調查，不受刑事訴訟法第一百五十九條第一項、第一
    百六十一條之二、第一百六十一條之三、第一百六十三條之
    一及第一百六十四條至第一百七十條規定之限制，刑事訴訟
    法第二百七十三條之一第一項、第二百七十九條第二項前段
    、第二百七十三條之二分別定有明文。
二、查本件被告乙○○所犯為死刑、無期徒刑、最輕本刑為三年
    以上有期徒刑以外之罪，且非高等法院管轄第一審之案件，
    經本院合議庭裁定由受命法官行準備程序時，被告就被訴事
    實為有罪之陳述後，復經本院合議庭裁定由受命法官獨任行
    簡式審判程序，是其證據之調查，自不受刑事訴訟法第一百
    五十九條第一項、第一百六十一條之二、第一百六十一條之
    三、第一百六十三條之一及第一百六十四條至第一百七十條
    規定之限制，合先敘明。
貳、實體方面：
一、上揭犯罪事實，業據被告乙○○於本院準備程序時坦承不諱
    ，核與被害人甲○○於警詢時指述之情節相符，並有合作金
    庫商業銀行松竹分行九十八年三月十二日合金松竹字第０九
    八００００九二一號函、九十七年十二月三日合金松竹字第
    ０九七０００四五八五號函暨檢附之被告原名洪美慧之開戶
    基本資料、各類存款分戶交易明細表各一份附卷可稽，復有
    臺中縣警察局受理刑事案件報案三聯單及內政部警政署反詐
    騙諮詢專線紀錄表各一份可資佐證，犯罪事實核與被告自白
    相符，本件事證明確，被告犯行洵堪認定。
二、論罪科刑部分：
  (一)按被告行為後，九十四年二月二日修正公布之刑法，業於九
    十五年七月一日施行，新刑法第二條第一項之規定，係規範
    行為後法律變更所生新舊法律比較適用之準據法，於新刑法
    施行後，應適用新刑法第二條第一項之規定，為「從舊從輕
    」之比較。另於比較時應就罪刑有關之共犯、未遂犯、想像
    競合犯、牽連犯、連續犯、結合犯，以及累犯加重、自首減
    輕暨其他法定加減原因（如身分加減）與加減比例等一切情
    形，本於統一性及整體性原則，綜其全部罪刑之結果而為比
    較（最高法院九十五年五月二十三日刑事庭第八次會議決議
    參照）。查刑法第三百三十九條第一項之詐欺取財罪，其法
    定罰金刑部分為得併科一千元以下罰金，然被告行為後，於
    九十五年六月十四日增訂之刑法施行法第一條之一規定：「
    中華民國九十四年一月七日刑法修正施行後，刑法分則編所
    定罰金之貨幣單位為新臺幣。九十四年一月七日刑法修正時
    ，刑法分則編未修正之條文定有罰金者，自九十四年一月七
    日刑法修正施行後，就其所定數額提高為三十倍。但七十二
    年六月二十六日至九十四年一月七日新增或修正之條文，就
    其所定數額提高為三倍。」，且九十四年二月二日施行公布
    ，九十五年七月一日施行之刑法第三十三條第五款修正為：
    「主刑之種類如下：˙˙˙五、罰金：新臺幣一千元以上，
    以百元計算之。」，是依修正後之法律，刑法第三百三十九
    條第一項詐欺取財罪所得科處之罰金刑最高為新臺幣三千元
    、最低為新臺幣一千元；而被告行為時適用之罰金罰鍰提高
    標準條例第一條前段規定：「依法律應處罰金、罰鍰者，就
    其原定數額得提高為二倍至十倍。但法律已依一定比率規定
    罰金或罰鍰之數額或倍數者，依其規定。」、現行法規所定
    貨幣單位折算新臺幣條例第二條規定：「現行法規所定金額
    之貨幣單位為圓、銀元或元者，以新臺幣之三倍折算之。」
    ，及修正前刑法第三十三條第五款規定：「主刑之種類如下
    ：˙˙˙五、罰金：一元以上。」，是依行為時之法律，刑
    法第三百三十九條第一項詐欺取財罪所得科處之罰金刑最高
    為新臺幣三萬元、最低為新臺幣三十元。因此，比較上述修
    正前、後之刑罰法律，自以被告行為時之舊法即依修正前刑
    法第三十三條第五款，並配合罰金罰鍰提高標準條例第一條
    前段為法條適用之依據，較有利於被告。
  (二)次按該收受被告上開合作金庫銀行帳戶之不詳年籍姓名之人
    ，基於意圖為自己不法所有之犯意聯絡，夥同其他詐欺集團
    成員，以上述之方式，使被害人甲○○陷於錯誤，因而匯款
    交付本人之財物，該詐欺集團成員所為，係犯刑法第三百三
    十九條第一項之詐欺取財罪。被告提供其於上開銀行所開設
    帳戶之存摺、金融卡及密碼等資料予詐欺集團成員，以為詐
    欺取財所用，係基於幫助他人詐欺取財之不確定故意，且所
    為屬詐欺取財罪構成要件以外之行為，是核其所為，則係犯
    刑法第三十條第一項及刑法第三百三十九條第一項之幫助詐
    欺取財罪。被告幫助詐欺集團成員犯詐欺取財罪，為幫助犯
    ，應依刑法第三十條第二項之規定減輕其刑。（被告行為後
    ，刑法第三十條雖經修正，然觀諸修正前後幫助犯之規定，
    僅有文字之修正，無關成立幫助犯內容之實質之變更，不屬
    法律之變更，依最高法院九十五年第二十一次刑事庭會議決
    議意旨，應逕適用修正後之刑法規定，附此敘明）。另被告
    本件犯罪之型態為幫助他人詐欺取財，因詐欺取財之正犯是
    否屬於共同正犯，與被告應成立之罪名、刑責均無涉，為免
    累贅，爰不於主文欄諭知被告幫助「共同」詐欺取財，均附
    此敘明。爰審酌被告擅自提供金融帳戶供他人非法使用，非
    惟幫助詐騙者遂行詐財目的，同時使詐欺者得以隱匿其真實
    身分，減少遭查獲之風險，愈使其肆無忌憚，助長犯罪之猖
    獗，惟衡酌被告犯罪之動機、目的、手段，暨其本身並未實
    際參與詐欺取財之犯行、可非難性較小等一切情狀，量處如
    主文所示之刑，並依修正前刑法第四十一條第一項前段、修
    正前罰金罰鍰提高標準條例第二條、現行法規所定貨幣單位
    折算新臺幣條例第二條之規定，諭知易科罰金之折算標準，
    以資懲儆。（被告行為時，刑法第四十一條第一項前段規定
    ：「犯最重本刑為五年以下有期徒刑以下之刑之罪，而受六
    個月以下有期徒刑或拘役之宣告，因身體、教育、職業、家
    庭之關係或其他正當事由，執行顯有困難者，得以一元以上
    三元以下折算一日，易科罰金。」；又被告行為時之易科罰
    金折算標準，修正前罰金罰鍰提高標準條例第二條前段〈業
    於九十四年五月十七日刪除〉規定，就其原定數額提高為一
    百倍折算一日，則本件被告行為時之易科罰金折算標準，應
    以銀元三百元折算一日，經折算為新臺幣後，應以新臺幣九
    百元折算為一日。惟九十五年七月一日施行之刑法第四十一
    條第一項前段則規定：「犯最重本刑為五年以下有期徒刑以
    下之刑之罪，而受六個月以下有期徒刑或拘役之宣告者，得
    以新臺幣一千元、二千元或三千元折算一日，易科罰金。」
    ，經比較修正前後之易科罰金折算標準，以九十五年七月一
    日修正公布施行前之規定，較有利於被告，故依修正前刑法
    第四十一條第一項前段之規定，諭知易科罰金之折算標準，
    附此敘明。）又本件被告並無前科，有臺灣高等法院被告前
    案紀錄表附卷可憑，其因一時失慮，致罹刑章，且其犯後坦
    承犯行、態度尚佳、已具悔意，其經此教訓，當知戒慎警惕
    而無再犯之虞，且被告因遭家庭暴力而與其夫離婚，而其所
    生之四名年幼之子女，甫於九十七年年中、九十八年年初分
    別結束安置及寄養，目前由被告獨力扶養該四名均仍在國民
    小學就讀之子女，有戶籍謄本、本院九十三年度家護字第七
    四八號民事通常保護令、九十三年度婚字第一六四一號判決
    臺中市政府函文、被告四名子女就讀之國民小學親師聯絡簿
    等在卷可參，本院綜核各情，認所宣告之刑，以暫不執行為
    適當，乃併予宣告緩刑二年，以啟自新；另依刑法第七十四
    條第二項第五款之規定，命被告向指定之公益團體、地方自
    治團體或社區提供一百八十小時之義務勞務，以勵自新，並
    依刑法第九十三條第一項第二款規定宣告於緩刑期間付保護
    管束，期能使被告於義務勞務過程及保護管束期間，確切明
    瞭其行為所造成之損害，並培養正確法治觀念。至於被告究
    應向何公益團體、地方自治團體或社區提供義務勞務，屬執
    行之問題，應由執行檢察官斟酌全案情節及各公益團體、地
    方自治團體或社區之需求，妥為指定，附此敘明。
  (三)末按被告之上開犯罪時間係於九十六年四月二十四日以前，
    所犯係刑法第三十條第一項前段、第三百三十九條第一項之
    罪，且宣告刑未逾有期徒刑一年六月，合於中華民國九十六
    年罪犯減刑條例第二條第一項第三款規定之減刑條件，應依
    法減其宣告刑二分之一，即減為有期徒刑一月十五日，並諭
    知易科罰金之折算標準。
據上論斷，應依刑事訴訟法第二百七十三條之一第一項、第二百
九十九條第一項前段，刑法第二條第一項前段、第三十條第一項
前段、第二項、第三百三十九條第一項、修正前第四十一條第一
項前段、第七十四條第一項第一款、第二項第五款、第九十三條
第一項第二款，罰金罰鍰提高標準條例第一條前段、修正前罰金
罰鍰提高標準條例第二條，現行法規所定貨幣單位折算新臺幣條
例第二條，中華民國九十六年罪犯減刑條例第二條第一項第三款
、第七條、第九條，判決如主文。
中    華    民    國    98    年    3    月    30     日
                  刑事第十四庭    法  官  林學晴
上正本證明與原本無異。
如不服本判決應於收受送達後10日內向本院提出上訴書狀，並應
敘述具體理由；其未敘述上訴理由者，應於上訴期間屆滿後20日
內向本院補提理由書（均須按他造當事人之人數附繕本）「切勿
逕送上級法院」。
                                  書記官  簡雅文
中    華    民    國    98    年    3    月    30     日
【附錄本案論罪科刑法條】
第三百三十九條第一項
意圖為自己或第三人不法之所有，以詐術使人將本人或第三人之
物交付者，處五年以下有期徒刑、拘役或科或併科一千元以下罰
金。


司法院資訊處製作；財團法人民間司法改革基金會備份。
